臺灣高等法院刑事判決　　　　　　　　 94年度上易字第511號
上　訴　人
即　自訴人　　增一生物科技開發實業股份有限公司
代　表　人　甲○○
代　理　人　苗繼業律師
　　　　　　吳世敏律師
被　　　告　乙○○
選任辯護人　羅秉成律師
　　　　　　魏順華律師
上列上訴人因被告詐欺案件，不服臺灣新竹地方法院93年度自字
第15號，中華民國94年2月5日第一審判決，提起上訴，本院判決
如下：
    主  文
原判決撤銷。
乙○○意圖為自己不法之所有，以詐術使人將本人之物交付，處
有期徒刑陸月，如易科罰金，以參佰元折算算壹日。
    事  實
乙○○於民國91年2月間，結識增一生物科技開發實業股份有限
公司（設新竹縣竹北市○○路○段23巷26號，下稱增一公司）之
代表人甲○○，自稱其早年公費留學日本，擁有日本京都大學化
學碩士及博士學位，就生物化學肥料方面學有專長，即將成立富
群生物技術有限公司（下稱富群公司），任董事長之職，所研發
生產之有機液態肥料及有機光合成酵（肥料），若施用於農作水
果等，農作物碩大甜美，可增加2至3倍之收成。嗣於92年5月間
，乙○○意圖為自己不法之所有，稱可將其公司總經銷代理權授
予增一公司，於簽約前並佯稱富群公司之原有固定客戶每月訂貨
量已達新台幣（下同）30餘萬元，將一併移轉由增一公司繼續服
務云云，並要求增一公司支付簽約保證金100萬元，使增一公司
陷於錯誤，於92年7月15日正式簽訂「總經銷商合約書」，並交
付保證金100萬元予乙○○。復增一公司行銷，客戶上門者無幾
，查閱相關資訊，得知富群公司之業績不佳，始知受騙。
    理  由
一、訊據被告乙○○堅詞否認有何詐欺犯行，辯稱：其係富群公
    司之董事長，上訴人即自訴人公司前向富群公司訂購有機液
    態肥料及有機光合成酵素等產品，而有業務往來，嗣雙方於
    92年7月15日簽立總經銷商合約書，由上訴人公司取得富群
    公司之總經銷權，並支付履約保證金100萬元，故上訴人公
    司與富群公司所簽立之總經銷商契約，係合法之民事契約行
    為，惟上訴人公司於簽約後，屢經催告履行前開契約未果，
    故而解約並沒收履約保證金，期間並無任何施用詐術或獲取
    不法利益之行為云云。
二、經查：
（一）上訴人即自訴人公司與被告於92年7月15日，在新竹縣新
      豐鄉上坑村坑子口505之1號富群公司，就富群公司所製造
      生產之農業系列產品簽訂總經銷商合約書，合約第1條約
      定：「甲方（即富群公司）產品在中華民國（台灣）之總
      經銷權，由甲方完全授權予乙方（即自訴人公司），甲方
      不得私自對外販售任何已供乙方總代理之產品。而乙方於
      半年內銷售之金額每月應不低於肆拾萬元，以保障甲方之
      穩定經營」；第3條約定：「合約簽訂同時乙方必須支付
      甲方新台幣壹佰萬元整充當履約保證金，且履約保證金第
      二年起可抵充貨款：：」，而自訴人公司於簽約當時亦給
      付被告100萬元之履約保證金，此有總經銷商合約書及台
      灣銀行ＥＤＩ付款轉出明細表在卷足佐，且為被告所不否
      認。是自訴人公司有與被告之公司簽訂合約，並給付被告
      100 萬元之保證金之事實，堪以認定。
（二）被告於簽訂本件總經銷商合約書之際，向自訴人公司宣稱
      ：富群公司每月之業績達30萬元云云，並提供其所有之客
      戶名單予上訴人，然富群公司於雙方簽訂合約當時，客觀
      上並無每月業績達30萬元，不僅業據被告於原審所自承，
      證人即前富群公司總經理蘇吉森於原審亦證稱：「（富群
      公司）沒有（達每月平均業績三十萬元）」等語，復有財
      政部台灣省北區國稅局新竹縣分局93年10月15日北區國稅
      局竹縣一字第0930005237號函，所附富群公司之91、92年
      營利事業結算書載明該公司於92年1～2月之銷售額為194,
      000元、3～4月之銷售額為314,650元、5～6月之銷售額為
      91,600元等情，在卷可稽。富群公司實際上並無每月業績
      均達30萬元之情事，惟該公司於92年12月16日發給上訴人
      之存證信函仍稱：「本公司平均每月業績均達30多萬許，
      並無謊稱業績欺瞞增一公司之情事」。益徵被告始終以實
      際上不存在之每月30萬元之銷售業績，謊騙自訴人公司。
（三）自訴人與被告簽訂前開合約前，雖曾購買被告經營之富群
      公司所生產之產品予以銷售，且雙方就簽訂正式合約書前
      ，曾就履約保證金之金額予以討論，並試擬草約，而經證
      人即上訴人公司之前管理部經理黃志中於原審證稱：「（
      任職期間是否知道增一公司有向富群公司購買本件之肥料
      ？）知道，有。（購買肥料之用途？）轉賣給農夫。（銷
      售的情形、業績？）農民試用的效果反應不是很好。（如
      果試用之效果不好，貴公司為何還要簽訂經銷契約？）我
      們是簽約後才大量推廣試用，簽約前我們只是購買該肥料
      當作我們公司銷售產品之一，讓農民多一份選擇。（簽約
      前的肥料銷售情形如何？）簽約前已經有在賣，銷售情形
      不知道，因為它不是我們的主力產品，沒有真正在推廣。
      （與富群公司簽約前有無作市場評估？）沒有。（被告將
      客戶名單交給你們的用意為何？）因為被告自稱每個月有
      30萬元的業績，並要求我們每個月40萬元的業績，如果要
      簽訂總經銷商合約，就要有基本的市場才有辦法去做，所
      以我們要求他提供客戶名單再繼續做。不然無法達成。因
      為他是此部分的專家，需要他提供市場給我們，才有可能
      達成業績。」、「（從看草約至正式簽約，間隔多久？）
      兩個星期。（草約與正式簽約的差異性有多少？）看草約
      時並沒有要求每月業績40萬元，履約保證金，草約要求50
      萬元，正式簽約時要求每月業績40萬元，履約保證金提高
      為100萬元。（正式簽約時，你們總經理有何反應？）我
      有提醒總經理該合約條件不太合理，因為總經銷所拿的產
      品價格與一般經銷商所拿的產品價格應該有差別，而此份
      合約書並沒有給我們較優的價格，且履約保證金還提高。
      履約保證金部分，總經理希望履約保證金能維持在50萬元
      ，至於每月業績要40萬元部分，總經理認為如果他們之前
      本來之業績有30萬元，衝到40萬元也是合理。且合約中並
      沒有罰條，也沒有說要沒收保證金，只是要求我們要去衝
      業績。」等語。富群公司既無被告所稱之業績，益見被告
      以不實之事詐騙自訴人保證金，再藉口不還。至於雙方以
      前之交易，係屬另一事件，不能因自訴人前有所交易，即
      謂被告得以假業績來矇騙自訴人。被告所辯，尚不足取。
三、核被告所為，係犯刑法第339條第1項之詐欺罪。原審未詳酌
    上開證據而論被告無罪，尚有未洽，自訴人上訴，指摘原判
    決不當，為有理由，應予撤銷改判。爰審酌被告詐騙自訴人
    保證金拒不返還，對自訴人所造成之損害、犯後否認犯罪，
    亦未與告訴人達成和解等一切情狀，量處有期徒刑6月，並
    諭知易科罰金之折算標準。
據上論斷，應依刑事訴訟法第369條第1項前段、第364條、第299
條第1項前段、刑法第339條第1項、第41條第1項前段、罰金罰鍰
提高標準條例第1條前段、第2條，判決如主文。
中　　華　　民　　國　　94　　年　　11　　月　　18　　日
　　　　　　　　　刑事第十六庭  審判長法　官  曾德水
                                      法　官  杜惠錦
　　　　　　　　　　　　　　　　　　  法　官  廖紋妤
以上正本證明與原本無異。
不得上訴。
                                      書記官  王增華
中　　華　　民　　國　　94　　年　　11　　月　　18　　日
附錄：本案論罪科刑法條全文
中華民國刑法第339條
意圖為自己或第 3 人不法之所有，以詐術使人將本人或第 3 人
之物交付者，處五年以下有期徒刑、拘役或科或併科1000元以下
罰金。
